最高法院刑事判決　　　　　　　　　　　　　　　八十六年度台上字第七三九五號
　　上　訴　人　甲○○
　　選任辯護人　黃明郎律師
右上訴人因違反山坡地保育利用條例案件，不服台灣高等法院中華民國八十五年十二
月三日第二審更審判決（八十五年度上更(二)字第九一二號，起訴案號：前台灣台北地
方法院士林分院檢察署八十二年度偵字第六六九五號），提起上訴，本院判決如左：
    主  文
上訴駁回。
    理  由
按刑事訴訟法第三百七十七條規定：上訴於第三審法院、非以判決違背法令為理由，
不得為之。是提起第三審上訴，應以原判決違背法令為理由，係屬法定要件。如果上
訴理由狀並未依據卷內訴訟資料，具體指摘原判決不適用何種法則或如何適用不當，
或所指摘原判決違法情事，顯與法律規定得為第三審上訴理由之違法情形，不相適合
時，均應認其上訴為違背法律上之程式，予以駁回。本件原判決撤銷第一審不當之科
刑判決，改判依牽連犯論處上訴人甲○○連續在公有山坡地內，自設置工作物罪刑
。係綜核上訴人之部分自白，告訴人陳後發、魏媞、陳徐寶琴之指訴，證人黃恭喜、
劉金助、蔡德昌、周文棋之證詞暨檢察官勘驗筆錄、現場照片、台北縣汐止地政事務
所土地複丈成果圖、台北縣政府、台北縣汐止鎮公所函文、土地登記簿謄本等證據為
論據，認定上訴人以承攬設置墳墓為業，基於概括之犯意，自民國八十年秋季至八十
二年夏季間，以每座墳墓新台幣（下同）十餘萬元至二十餘萬元不等之價格，在台北
縣汐止鎮○○○段石門小段六十六－三、六十六－十一、六十六－十八、六十六－十
九等地號國有山坡地或魏媞、儲三陽、陳聯興、陳後發、陳世良所共有之山坡地上詳
如原判決附圖所示之紅色部分位置內，連續自設置劉正川、蔡滄盛、陳梁鄭內、王
永泉、蘇錦隆、王陳真珠墳墓共計六座；其中於八十一年夏季，為造墓方便，在上開
陳後發等人共有土地上，砍伐毀棄陳徐寶琴所種植之相思樹數十株，致生損害於陳徐
寶琴，案經陳徐寶琴等人訴請偵辦之事實，已詳其所憑之證據及認定之理由。而以
上開墓園係經上訴人開墾後帶領喪家前往看視，或喪家會同地理師找地時，由上訴人
告知可以埋葬，且上訴人於造墓時，告訴人陳徐寶琴等曾出面制止，要求回復原狀，
又墳墓設置於汐止鎮公墓內，除須申請埋葬許可外，下葬時更應經巡山員之核對，劉
正川、蔡滄盛、陳梁鄭內、王永泉、蘇錦隆之墓地雖有汐止鎮公所之埋葬許可，但均
葬於公墓之外，而王陳真珠之墓地更未經該所之埋葬許可。上訴人以造墓為業，在公
墓外造墓，豈能諉為不知﹖證人黃寅男自八十二年六月間始接任巡山員，對汐止鎮公
墓之範圍尚不清楚，其證言不足為上訴人有利之認定。是上訴人所辯：不知造墓已逾
越公墓之範圍，且誤以為相思樹係雜木，均無竊佔及毀損之故意云云，核係卸責飾詞
，不足採信，亦於理由內逐一指駁。復說明查無證據證明上訴人在墓地附近開闢道路
，且上訴人設置墓園亦未致生公共危險，公訴人所指另犯山坡地保育利用條例第三十
五條第一項第四款、第三項罪嫌部分，尚屬不能證明，因與前開論罪科刑部分，有方
法結果之牽連關係，屬裁判上之一罪，爰不另為無罪之諭知。又前台灣台北地方法院
士林分院檢察署移送併辦上訴人另涉嫌在台北縣汐止鎮○○○段保長坑小段六一一號
山坡地上堆積土石部分，亦無積極證據證明係上訴人所為，因與上開論罪科刑部分無
裁判上之一罪關係，應退還檢察官另行偵辦等情綦詳。所為論斷，俱有卷內證據資料
足憑，從形式上觀察，原判決並無違背法令之情形存在。查犯罪之時間、地點，旨在
辨別犯罪之個別性，除有特殊情形外，並非構成犯罪事實之要素，故依訴訟資料為此
記載已達於可得而定之程度，而無礙於犯罪個別性之辨別者，自不生違背法令之問題
，更不得執為第三審上訴之適法理由。原判決將上訴人造墓時間自八十一年夏季至八
十二年夏季間，誤載為自八十年秋季至八十二年夏季間，非不得以裁定更正，並不生
判決違背法令之問題。又原審雖於判決正本上誤載「被告不得上訴」，其訴訟程式固
有不當，但此項判決正本程式之欠缺，並不影響於上訴人上訴之權利，今上訴人已於
上訴期間內提起上訴，尤不得執為第三審上訴之合法理由。至上訴人所設置之墳墓六
座，依山坡地保育利用條例第三十四條第三項規定應予宣告沒收，係採強制主義，為
刑法沒收之特別規定，不問屬於犯人與否均應沒收，原判決諭知沒收，其適用法則，
核無不當。次查證據之取捨及證據之證明力如何，均屬事實審法院得自由裁量、判斷
之職權，苟其此項裁量、判斷，並不悖乎通常一般之人日常生活經驗之定則或論理法
則，又於判決內論其何以作此判斷之心證理由者，即不得任意指摘其為違法，據為
提起第三審上訴之合法理由。上訴意旨置原判決上開明確論斷於不顧，對原審採證、
認事及證據證明力之審判職權行使，任憑己見，漫指原判決違法，而所指摘者均為單
純事實上之爭辯，要非適法之第三審上訴理由。是上訴意旨所指摘原判決違法情事，
顯與法律規定得為第三審上訴理由之違法情形，不相適合。揆諸首開說明，其上訴為
違背法律上之程式，應予駁回。
據上論結，應依刑事訴訟法第三百九十五條前段，判決如主文。
中      華      民      國    八十六    年     十二     月     十八     日
                              最高法院刑事第八庭
                                  審判長法官  紀  俊  乾
                                        法官  楊  商  江
                                        法官  黃  正  興
                                        法官  丁  錦  清
                                        法官  賴  忠  星
      右正本證明與原本無異
                                              書  記  官
中      華      民      國    八十六    年     十二     月    二十四    日
